【裁判字號】    96,易,402
【裁判日期】    980421
【裁判案由】    背信等
【裁判全文】
臺灣花蓮地方法院刑事判決                 96年度易字第402號
公  訴  人  臺灣花蓮地方法院檢察署檢察官
被      告  乙○○
            辛○○
                    號4樓
            己○○
共      同
選任辯護人  魏辰州律師
上列被告因背信等案件，經檢察官提起公訴（92年度偵字第2222
號）及移送併辦（96年度偵字第5194號），本院判決如下：
    主  文
乙○○連續犯背信罪，處有期徒刑壹年肆月，減為有期徒刑捌月
。
辛○○共同連續犯使公務員登載不實罪，處有期徒刑捌月，減為
有期徒刑肆月，如易科罰金，以銀元佰元即新臺幣玖佰元折算
壹日。
己○○共同連續犯使公務員登載不實罪，處有期徒刑陸月，如易
科罰金，以銀元佰元即新臺幣玖佰元折算壹日，減為有期徒刑
月，如易科罰金，以銀元佰元即新臺幣玖佰元折算壹日。
    事  實
一、乙○○與甲○○、丙○○、丁○○、戊○○、庚○○等人係
    同宗家族，其等之先祖為苗栗客籍人士，早年東來後山墾荒
    ，嗣落腳花蓮縣玉里鎮，迨至乙○○父執一代，家族共分 3
    大房（長幼依序邱家安、邱家祿及甲○○，邱家安生乙○○
    、邱創錦、丁○○、邱裕發、戊○○等人；邱家祿生邱創甲
    、邱創贊、丙○○、邱創己等人），當時因同居共財，為防
    止兄弟財產管理不當，遂將家族所有之土地花蓮縣玉里鎮○○段（以下簡稱玉城段）1230、1231、1232、1238地號土地
    ，大房以乙○○為代表，二房以邱創己為代表，三房以甲○○為代表，分別登記於乙○○、邱創己、甲○○三人名下（
    每人持分3分之1），以便管理。嗣於民國70年1月6日各房代
    表就前開祖產，訂立書面契約，將之分為B至K等10筆土地，
    除劃為道路使用及與鄰地所有權人交換以作道路地通行使用
    之土地外，其餘土地則經抽籤後分為：大房部分：G、J土地
    ；二房部分：取得F、K土地；三房部分：D、I土地（惟均未
    辦理分割登記），並於該契約書中明定「本契約之土地在未
    辦理過戶前，乙○○、邱創己、甲○○任何一方不得將系爭
    土地抵押貸款。」。嗣各房於85年3月14日，又依前開70年1
    月6日所簽訂契約書分得之部分，在各房內各自協議分配。
    詎乙○○明知其係代表大房為登記名義人，而為受其同宗家
    族之委託處理事務之人，在上開分配協議尚未辦理移轉登記
    前，竟意圖為自己不法利益及損害本人利益、使公務員登載
    不實之概括犯意，連續以下列方法處分、設定他項權利原受
    其他宗親委託而登記在其名下土地之應有部分而為背信、使
    公務員登載不實之犯行：
    (一)於72年5月28日，以登記於其名下之玉城段1238 號土地應
      有部分3分之1設定抵押權新臺幣（下同）150 萬予黑松股
      份有限公司（以下簡稱黑松公司）。又於72年8月2日，將
      登記於其名下之玉城段1232號土地應有部分3分之1，就原
      72年5月28 日設定抵押部分，以增加抵押權擔保物方式設
      定予黑松公司。
    (二)於73年6月30日，將其名下玉城段1231、1232、1238 號土
      地應有部分3分之1設定抵押權270萬予黑松公司。
    (三)於87年10月22日，以登記於其名下玉城段1230、1232、12
      32-1至1232-7、1238、1238-1至1238-3號土地應有部分 3
      分之1設定抵押權300萬予黑松公司。（玉城段1232-1至12
      32-7號土地，係85年6月13日自同段1232 號土地分割而出
      ；玉城段1238-1至1238-3號土地，係85年6月13日自同段1
      238號土地分割而出）。
    (四)於91年3月18日，以登記於其名下玉城段1230、1232、123
      2-2、1232-4、1232-5、1232-6、1232-7、1238-1、1238-
      2應有部分3分之1設定抵押權300萬予辛○○。同日另以玉
      城段1232-1、1232-3、1238、1238-3號土地應有部分3 分
      之1共同設定抵押權300萬予辛○○。
    (五)於92年6月5日，以登記其名下玉城段1232-4應有部分3 分
      之1，設定抵押權300萬元予辛○○。
    (六)於91年3月18日，以記於其名下之玉城段1232-5、 1232-6
      、1230、1232、1232-7、1232-4、1238-2、1232-2、1238
      -1地號土地應有部分3分之1，以買賣為原因移轉登記予己○○。
二、辛○○係乙○○媳婦苟煥悌之弟、己○○係苟煥悌友人，上
    揭(四)(五)(六)部分，辛○○、己○○均明知渠等與乙○○間並無
    真實買賣或借貸而生之抵押權關係，惟仍與乙○○基於使公
    務員登載不實之概括犯意聯絡，前往花蓮縣玉里地政事務所
    辦理登記，使不知情之公務員於前揭時間，將上開不實之買
    賣及抵押設定，登載在職務上掌管之土地登記簿內，足以生
    損害於地政機關對土地登記資料管理之正確性及前開各房之
    宗親甲○○等人。
三、乙○○因與家族宗親發生前揭析產糾葛，為免負損害賠償責
    任，承前使公務員登載不實之犯意聯絡，於91年3 月間與其
    媳婦鄭靖璇（另經本院以96年度玉簡字第111 號判處有期徒
    刑2月確定）共謀，欲將其所有坐落花蓮縣玉里鎮○○段（
    以下簡稱玉璞段）891、892地號土地及該土地上建物即花蓮
    縣玉里鎮○○路○段158號2層樓房屋，移轉予第3人。鄭靖璇
    遂轉與李秀華（另經本院以96年度玉簡字第111 號判處有期
    徒刑2 月確定）謀議後，與知情之陳月珍與張政煇（均另經
    檢察官為緩起訴處分）基於共同使公務員登載不實之犯意聯
    絡，向花蓮縣玉里地政事務所，虛以「買賣」為原因申請移
    轉所有權登記，使不知情之地政事務所承辦人員依其申請，
    將原屬乙○○之上開土地、建物之所有權，移轉登記予陳月
    珍，而於91年4月24 日登載於職務上所掌之土地登記簿，足
    以生損害於玉里地政事務所對土地登記管理之正確性。嗣再
    以不實之「買賣」為原因，將上開房地之所有權，由陳月珍
    移轉登記予張政煇，使不知情之花蓮縣玉里地政事務所承辦
    人員依其申請，將上開不實事項，於91年5月13 日登載於職
    務上所掌之土地登記簿，足以生損害於玉里地政事務所對土
    地登記管理之正確性。
四、案經甲○○、丙○○、丁○○、戊○○、庚○○訴由花蓮縣
    警察局玉里分局報告及臺灣花蓮地方法院檢察署檢察官自動
    檢舉偵查起訴。
    理  由
壹、證據能力部分：按被告以外之人於審判外之言詞或書面陳述
    ，除法律有規定者外，不得作為證據；被告以外之人於審判
    外向法官所為之陳述，得為證據，刑事訴訟法第159條第1項
    、第159條之1第1項分別定有明文。查證人鄭香得於本院 92
    年度重訴字第35號民事事件審理時所為之證言，既係在法官
    面前所為，自應有證據能力。又本案認定事實所引用本件卷
    證所有之證據（文書證據、物證等），檢察官、被告及辯護
    人並未主張排除前開證據之證據能力，且迄於本院言詞辯論
    終結前均未表示異議，本院審酌前開書證、物證並無證據證
    明係公務員違背法定程序所取得，亦無刑事訴訟法第159 條
    之4 規定顯有不可信之情況與不得作為證據之情形，是本案
    認定事實所引用本件卷證所有之文書證據，亦均認為有證據
    能力，合先敘明。
貳、有罪部分：
一、訊據被告己○○、辛○○對確與被告乙○○並無真實買賣或
    借貸關係，而仍借用名義予被告乙○○就前揭玉城段等多筆
    土地為買賣或設定抵押登記，而使公務員登載不實之犯行，
    均坦承不諱。此外，復有該等土地之土地登記簿、土地登記
    謄本影本附卷可稽，被告己○○、辛○○此部分之自白，核
    與事實相符。訊據被告乙○○就與被告己○○、辛○○、陳
    月珍、張政煇間並無真實買賣或借貸關係，而仍借用渠等名
    義就上開玉城段土地為買賣或設定抵押權登記予苟信、己○○，且將原自己所有之玉璞段891、892地號土地及該土地上
    建物即花蓮縣玉里鎮○○路○段158號二層樓房屋，虛以「買
    賣」名義，遞次移轉登記予陳月珍、張政煇，而有使公務員
    登載不實之犯行均坦承不諱，核與同案被告辛○○、己○○
    之供述、證人陳月珍、張政煇、鄭靖璇、鄭佩怡及李秀華所
    證述之情節相符，且有土地、建物登記謄本、異動清冊、取
    款憑條、傳票、交易明細分別在卷可稽，足認被告乙○○此
    部分之自白，核與事實相符而堪憑採。惟被告乙○○就上開
    玉城段土地出售及設定抵押權予被告己○○、辛○○、黑松
    公司之行為，矢口否認有何背信犯行，辯稱：70年1月6日之
    協議契約係偽造，本案上開玉城段土地均係伊從事木桶加工
    銷售業，小有積蓄後，向邱創木獨力購買，並非祖產，惟當
    時土地因租佃契約存在，故延至58年始辦理移轉登記，邱創
    己、甲○○等人在辦理移轉登記時即強行要求分配，伊始將
    之登記為與邱創己、甲○○共有各3分之1，故土地買賣及設
    定抵押係伊權利之行使，並未受託他人而為登記名義人，伊
    並無背信犯行云云。惟查：
    (一)本案玉城段1230、1231、1232、1238地號等土地：(1)玉城
      段1230地號土地，於69年重測前為同段126號，於39年5月
      10日登記予邱創木，於58年3月13日移轉登記予陳阿庚，5
      8年5月8 日登記予甲○○、邱金洪（即乙○○）、邱創己
      各應有部分3分之1。(2)玉城段1231號土地，於69年重測前
      為同段126-5號、同段1238號重測前為126-6號、1232號重
      測前為同段126-7號，均係64年10月20日自原玉城段126號
      分割出。該4筆土地，於70年1月6 日，由被告乙○○、案
      外人甲○○、邱創己為「立契約書人」，案外人邱裕發、
      丁○○、邱創贊、丙○○、戊○○為「兄弟同意人」訂有
      契約書，約定就本案爭土地如該契約書附圖分為DI、FK、
      GJ三份，經抽籤後由被告乙○○取得G、J二筆土地；案外
      人邱創己取得F、K二筆土地；案外人甲○○取得D、I二筆
      土地，並於該契約書中明定「本契約之土地在未辦理過戶
      前乙○○、邱創己、甲○○任何一方不得將系爭土地抵押
      貸款。」。嗣本案前揭4 筆土地，則分別分割如下：(1)玉
      城段1230地號土地，於71年2月11日分割出同段1230-1 至
      1230-17地號、74年7月19日又分出之同段1230-18 地號、
      78年1月27日分出同段1230-19至1230-22 地號土地。(2)玉
      城段1231地號土地，於77年5月20日分割出同段1231-1 地
      號土地。(3)玉城段1232地號土地，於85年6月13 日分割出
      同段1232-1至1232-7地號土地。(4)玉城段1238 地號土地，
      於85年6月13日分割出同段1238-1至1238-3 地號土地（以
      下就尚未分割前之玉城段1230、1231、1232、1238地號土
      地，均簡稱為本案4筆土地）。85年3月14日，被告乙○○
      及其宗親甲○○等人，再循70年1月6日各房所約定分得之
      土地，再就各房內各人分別協議取得：(1)大房部分：被
      告乙○○分得玉城段1232-4及1238-2地號2 筆土地；案
      外人丁○○分得同段1232-1及1238地號2 筆土地；案外
      人邱裕發分得同段1232-2及1238-1地號2 筆土地；案外
      人戊○○分得同段1232-3及1238-3 地號2筆土地。(2)二房
      部分：案外人丙○○分得玉城段1232-6地號土地；案
      外人庚○○取得同段1232-5地號土地等情，此有協議紀錄
      、契約書、各該土地之土地登記簿、土地登記謄本、地籍
      圖謄本、異動資料分別在卷可稽，且據證人即為被告乙○○等人辦理85年3月14日協議之代書鄭香得於本院92 年度
      重訴字第35號民事事件審理到庭證述明確（參本院92年度
      重訴字第35號卷(三)第267頁至第270頁），業據本院依職權
      調取該事件全卷查核無訛，自堪採信。被告乙○○雖辯稱
      ：70年1月6日之契約係偽造云云，惟仍自承契約書上面簽
      名係其所簽無訛。再參證人甲○○、丙○○、丁○○、戊○○於本院審理時均證稱：70年間確實有分配本案4 筆土
      地，係3房一同分配，各房代表均有簽名，土地分3份，該
      次各房分得土地即已確定，各房內兄弟嗣後才再就各房取
      得之土地分配等語明確，足見被告乙○○宗親確於70 年1
      月6日、85年3月14日2次協議分配本案4筆土地無誤。而被
      告乙○○既不否認有85年3月14 日之分配協議並自承確有
      於70年1月6日之契約書上簽名，則其確實已參加該2 次土
      地分配且同意一情，應堪認定。何況，前開70年及85年間
      之協議，亦經臺灣高等法院花蓮分院民事判決確定被告乙○○確實參與協議且就分割方式達成合意，而應依約定移
      轉土地，此有臺灣高等法院花蓮分院90年度上更(一)字第14
      號判決在卷可參。是被告乙○○前揭70年1月6日協議契約
      係偽造之辯解，已難採信。
    (二)被告乙○○另辯稱：本案4 筆土地，本係其因經商有成而
      獨力向邱創木所購買，並非祖產更非告訴人甲○○等人所
      言登記係代表各房而出名云云。惟查：本案4筆土地係於5
      8 年間由案外人陳阿庚以買賣原因移轉登記予甲○○、邱
      金洪（即被告乙○○）、邱創己，每人持分3分之1一情，
      有原始土地登記簿在卷可參（參本院卷(一)第51頁），且嗣
      後不論重測或分割，均仍係登記在前開3 人名下，亦有各
      該土地之土地登記簿及登記謄本在卷可按。被告乙○○自
      承本案土地購買當時，均尚未分家，直至65年間，其始分
      家離開，核與證人丁○○所證述之情節大致相符；且證人
      甲○○亦證稱：本案土地因當時並未分家，係由公有財產
      支出購買，絕非被告乙○○獨力購買等語（參本院卷(二)第
      20頁、第28頁、第70頁）。又被告乙○○於偵查中供稱本
      案4筆土地係其於39年間向邱創木等人所購入（參91 年度
      發查續字第66號卷第20頁）。然查被告乙○○係19年生，
      39年時僅20歲，成年未幾，豈有可能獨力購入本案4 筆土
      地？且本案4 筆土地購買當時邱家仍係同居共財，被告乙○○又尚未分家，則綜合客觀土地登記資料及前述證人之
      證詞，實難證明本案土地確係被告乙○○所獨力購買。況
      被告乙○○於本院審理時，自承當時雖尚未分家，但僅因
      自認當時錢都是其所賺，其他兄弟均不願工作，所以才會
      認為土地應該等於是其所購買等語（參本院卷(二)第70頁）
      ，亦未否認係公有財產所購置。則被告乙○○所辯：前開
      本案土地4 筆土地並非祖產，而係其獨力所購云云，已難
      以採信。本案被告乙○○就本案4 筆土地，僅係代表大房
      出名代表登記應有部分3分之1，應堪認定。則被告乙○○
      既係受同族宗親甲○○等人之委託，代表登記，竟違背約
      定將名下土地應有部分加以出售或設定抵押，致生損害於
      甲○○等人，其有背信犯行，至為明確，應依法論科。
二、查刑法於95年7月1日修正公布施行，而有關新舊法之比較，
    應就罪刑有關之共犯、連續犯、累犯加重等暨其他法定加減
    原因（如身分加減）與加減例等一切情形，綜其全部罪刑之
    結果而為比較（最高法院95年第8 次刑事庭會議決議參照）
    。本件被告3 人，於上揭刑法修正前所為先後多次使公務員
    登載不實文書犯行、被告乙○○多次出售及設定抵押之背信
    犯行，時間緊接，犯罪構成要件相同，顯係基於概括犯意而
    反覆為之，如依修正前刑法第56條之規定，雖為連續犯，應
    以一罪論，然依新法之規定，已刪除連續犯之規定，則應分
    論併罰；又被告乙○○所犯連續使公務員登載不實文書罪、
    連續背信罪間，有方法目的結果之牽連關係，應僅論以較重
    之連續背信罪，然刑法第55條關於牽連犯之規定，亦同刪除
    ，而應分論併罰；再者同法第41條第1 項前段原規定：「犯
    最重本刑為5年以下有期徒刑以下之刑之罪，而受6個月以下
    有期徒刑或拘役之宣告，因身體、教育、職業、家庭之關係
    或其他正當事由，執行顯有困難者，得以1元以上3元以下折
    算1 日，易科罰金。」，又依被告行為時之易科罰金折算標
    準，修正前罰金罰鍰提高標準條例第2 條前段（現已刪除）
    規定，就其原定數額提高為100倍折算1日，則本件被告行為
    時之易科罰金折算標準，應以銀元300元折算1日，經折算為
    新臺幣後，應以新臺幣900元折算為1日，修正後刑法第41條
    第1項前段則規定：「犯最重本刑為5年以下有期徒刑以下之
    刑之罪，而受6 個月以下有期徒刑或拘役之宣告者，得以新
    臺幣1,000元、2,000元或3,000元折算1日，易科罰金。」。
    是經綜合比較修正前後之規定，自以修正前刑法之規定，較
    有利於行為人。
三、是核被告乙○○、辛○○、己○○所為，均係犯刑法第 214
    條之使公務員登載不實罪；被告乙○○另犯刑法第342條第1
    項之背信罪。被告3 人間，及被告乙○○與案外人李秀華、
    鄭靖璇、陳月珍、張政煇間，就使公務員登載不實罪，分別
    有犯意聯絡及行為分擔，均為共同正犯。被告乙○○先後多
    次背信犯行、被告3 人多次共同使公務員登載不實犯行，均
    時間緊接，觸犯基本構成要件相同之罪名，依其情節，顯係
    出於概括之犯意反覆為之，均為連續犯，均應依修正前刑法
    第56條之規定各以1 罪論，並加重其刑。被告乙○○就連續
    使公務員登載不實罪，與連續背信罪2 罪間，有方法結果之
    牽連關係，應從較重之連續背信罪處斷。檢察官雖未就被告
    所為犯罪事實三、被告乙○○使公務員登載不實部分提起公
    訴，惟檢察官就犯罪事實一部起訴者，其效力及於全部，且
    此部分既經檢察官函請併辦，本於審判不可分之原則，本院
    自應併予審究。爰審酌被告3 人均無前科紀錄，素行均佳，
    被告乙○○身為長孫，又受託於家族宗親管理祖產，竟擅自
    加以處分，損害其他宗親權益，犯罪手段、目的、動機，及
    被告3 人就使公務員登載不實部分均已坦承犯行，被告乙○○就背信部分，仍矢口否認犯行等一切情狀，分別量如主文
    所示之刑，並就被告己○○部分諭知易科罰金之折算標準。
    末查中華民國96年罪犯減刑條例自96年7月16 日施行，本案
    被告所犯本件之罪時間俱在96年4月24 日以前，符合減刑之
    條件，爰依上開條例第2條第1項第3 款之規定，就渠等宣告
    刑均予以減刑2分之1，並就被告辛○○、己○○部分均諭知
    減得之刑之易科罰金折算標準。
、不另為無罪之諭知部分：
一、公訴及移送併辦意旨略以：
    (一)被告乙○○於91年3月18日，以登記於其名下玉城段 1230
      、1232、1232-2、1232-4、1232-5、1232-6、1232-7、12
      38-1、1238-2應有部分3分之1設定抵押權300 萬予被告苟
      煥信。同日另以玉城段1232-1、1232-3、1238、1238-3號
      土地應有部分3分之1共同設定抵押權300 萬予被告辛○○
      ；於92年6月5日，以登記於其名下玉城段1232-4應有部分
      3分之1，設定抵押權300萬元予被告辛○○；於91年3月18
      日將登記於其名下之玉城段1232-5、1232-6、1230、1232
      、1232-7、1232-4、1238-2、1232-2、1238-1地號土地應
      有部分3分之1，以買賣為原因移轉登記予被告己○○之行
      為，被告辛○○、己○○係與被告乙○○共同涉犯刑法第
      342條第1項之背信罪嫌。
    (二)被告乙○○於91年3月18日將玉城段1232-1、1238、1232-
      3、1238-3等4筆土地設定抵押權予被告辛○○，被告乙○○與辛○○2人係共同涉犯刑法第356條之毀損債權罪嫌。
    (三)被告乙○○與案外人鄭靖璇、李秀華謀議後，與知情之案
      外人陳月珍與張政煇，將玉璞段891、892地號土地及該土
      地上建物即花蓮縣玉里鎮○○路○段158號2 層樓房屋，委
      請不知情之代書李春蓮於91年4月23 日，以不實之「買賣
      」為原因，移轉登記予陳月珍，再於91年5月10 日，以不
      實之「買賣」為原因，由陳月珍移轉登記予張政煇，被告
      乙○○與案外人鄭靖璇等人係共同涉犯刑法第356 條之毀
      損債權罪嫌等語。
二、按犯罪事實應依證據認定之，無證據不得認定犯罪事實，刑
    事訴訟法第154條第2項定有明文。次按認定犯罪事實所憑之
    證據，雖不以直接證據為限，間接證據亦包括在內；然而無
    論直接或間接證據，其為訴訟上之證明，須於通常一般之人
    均不致有所懷疑，而得確信其為真實之程度者，始得據為有
    罪之認定，倘其證明尚未達到此一程度，而有合理之懷疑存
    在時，事實審法院復已就其心證上理由予以闡述，敘明其如
    何無從為有罪之確信，因而為無罪之判決，尚不得任意指為
    違法；又認定不利於被告之事實，須依積極證據，苟積極證
    據不足為不利於被告事實之認定時，即應為有利於被告之認
    定，更不必有何有利之證據（最高法院76年台上字第4986號
    、30年上字第816 號判例參照）。經查：本案關於被告苟煥
    信、己○○共同涉犯刑法第342條第1項背信罪部分：被告苟
    煥信、己○○均一致辯稱：渠等確實知悉與被告乙○○間並
    無借貸、買賣關係而仍分別自被告乙○○處就前述土地部分
    ，設定抵押權及移轉所有權，惟對被告乙○○與其宗親之財
    產爭議並不知情等語。經查：本案被告乙○○與其宗親間析
    產爭議，本案土地4 筆，嗣後又陸續分割，被告乙○○又係
    本於大房代表而與其他房為共有之登記，其間又經4 次分產
    協議，即便同宗兄弟亦未必全然清楚明瞭（參本院卷(一)第36
    7頁、本院卷(二)第25 頁），而被告辛○○、己○○與被告乙○○僅係姻親朋友關係，縱令與被告乙○○有共同以虛偽登
    記方式移轉所有權及設定抵押權，亦不能僅執此即謂被告苟
    煥信、己○○確實知悉被告乙○○僅係大房代表，且各房間
    早已有分產協議，而被告乙○○前揭移轉及設定抵押權之行
    為，係違背宗親之委託而為背信之舉。何況民間一般以人頭
    登記財產原因多端，本案涉及土地多筆、宗親人數眾多，若
    被告乙○○未明確告知箇中原由，被告辛○○、己○○顯難
    確實知悉。而本案除有被告辛○○、己○○出名登記之土地
    登記資料外，並無其他積極證據，足以證明被告辛○○、己○○確實知悉被告乙○○之背信犯行，而借名登記係為損害
    其他宗親之權益，自不能僅憑借名登記行為，即遽行推論被
    告辛○○、己○○此部分之犯行。是本罪疑唯輕之法則，自
    應為被告辛○○及己○○有利之認定。而此共同背信部分，
    既經檢察官起訴認與前揭被告辛○○及己○○使公務員登載
    不實有罪部分，係具牽連犯之裁判一罪關係，爰均不另為無
    罪之諭知。
三、按刑法第356 條之毀損債權罪，以債權人業已取得執行名義
    為前提要件，亦即指已有強制執行名義，得以公力執行而未
    執行之際，或雖已開始執行而未完畢者而言，且不以經實體
    裁判為限，僅須債權人對債務人取得強制執行法第4 條所列
    之執行名義為已足（參臺灣高等法院臺中分院88年度上易字
    第1235號、臺灣高等法院高雄分院93年度上易字第103 號判
    決）；次按被上訴人既持有判令上訴人應辦理所有權移轉登
    記之確定判決，原得依強制執行法第130 條之規定單獨向地
    政機關申請辦理登記，此觀土地登記規則第18條、第26條第
    2 項之規定自明。執行法院對此確定判決，除依強制執行法
    第130 條發給證明書外，並無開始強制執行程序之必要，最
    高法院著有49年台上字第1225號民事判例可資參照。經查：
    (一)本案關於被告乙○○、辛○○涉犯刑法第356 條之毀損債
      權罪部分：檢察官起訴認被告乙○○、辛○○涉犯共同毀
      損債權罪，主要係以被告乙○○將設定抵押權予被告苟煥
      信之土地中，其中玉城段1232-1、1238、1232-3、1238-3
      等4筆土地，業於91年1月23日經臺灣高等法院花蓮分院以
      90年度上更(一)字第14號判決，命被告乙○○應將玉城段12
      32-1、1238號土地所有權應有部分3分之1移轉登記予丁○○；將玉城段1232-3、1238-3號土地所有權應有部分3 分
      之1 移轉登記予戊○○確定為主要論據。惟上開臺灣高等
      法院花蓮分院90年度上更(一)字第14號判決，既係判令被告
      乙○○應辦理所有權移轉登記之確定判決，依前揭說明，
      本得由證人丁○○、戊○○持確定判決單獨申請登記，並
      無開始強制執行程序之必要。
    (二)又檢察官移送併辦認被告乙○○涉犯毀損債權罪，主要係
      以被告乙○○已受前揭臺灣高等法院花蓮分院以90年度上
      更(一)字第14號確定判決，及證人丁○○、戊○○、丙○○
      、甲○○及案外人庚○○另於91年4月30 日向本院提出假
      扣押聲請，經本院於91年5月16日以91年度裁全字第281號
      裁定准許：丁○○以40萬元或等值之花蓮區中小企業銀行
      無記名可轉讓定期存款單，為被告乙○○供擔保後，得對
      於被告乙○○之財產，在1,171,500 元之範圍內，予以假
      扣押；戊○○以40萬元或等值之花蓮區中小企業銀行無記
      名可轉讓定期存款單，為被告乙○○供擔保後，得對於被
      告乙○○之財產，在1,178,100 元之範圍內，予以假扣押
      ；庚○○以12萬元或等值之花蓮區中小企業銀行無記名可
      轉讓定期存款單，為被告乙○○供擔保後，得對於被告乙○○之財產，在123,200 元之範圍內，予以假扣押；丙○○以41萬元或等值之花蓮區中小企業銀行無記名可轉讓定
      期存款單，為被告乙○○供擔保後，得對於被告乙○○之
      財產，在419,100元之範圍內，予以假扣押。甲○○以 50
      萬元或等值之花蓮區中小企業銀行無記名可轉讓定期存款
      單，為被告乙○○供擔保後，得對於被告乙○○之財產，
      在1,490,500 元之範圍內，予以假扣押之裁定，而仍將玉
      璞段891、892地號土地及該土地上建物即花蓮縣玉里鎮○○路○段158號2 層樓房屋，移轉登記予陳月珍、張政煇為
      主要論據。惟上揭臺灣高等法院花蓮分院以90年度上更(一)
      字第14號確定判決，係就特定土地判令被告乙○○應辦理
      所有權移轉登記之確定判決，已如前述，縱被告乙○○移
      轉其他自己財產，亦不足生損害於該判決之債權人丁○○
      及戊○○，是難認被告乙○○就此有何損害債權人債權之
      意圖；至證人丁○○等人所聲請之本院91年度裁全字第28
      1號假扣押裁定，本院係91年5月16日始裁准成立，業據本
      院依職權調取本院91年度裁全字第281 號全卷查核無訛，
      被告乙○○移轉前開土地、建物予陳月珍、張政煇既在假
      扣押裁定之執行名義成立前，依前揭說明，亦難謂係該條
      所謂「將受強制執行之際」。
    (三)是綜上所述，本案關於被告乙○○、辛○○因就設定玉城
      段1232-1、1238、1232-3、1238-3等4 筆土地抵押，涉犯
      共同毀損債權罪部分，因臺灣高等法院花蓮分院以90年度
      上更(一)字第14號確定判決，並無開始強制執行程序之必要
      ，本罪刑法定原則，即與刑法第356 條之毀損債權罪，須
      以「將受強制執行之際」之要件不符；被告乙○○另將玉
      璞段891、892地號土地及該土地上建物即花蓮縣玉里鎮○○路○段158號2 層樓房屋，移轉登記予陳月珍、張政煇之
      行為，與臺灣高等法院花蓮分院以90年度上更(一)字第14號
      確定判決，係就特定土地判令被告乙○○應辦理所有權移
      轉登記，縱被告乙○○移轉其他自己財產，亦難認有損害
      債權人丁○○及戊○○債權之意圖；及本院91年度裁全字
      第281 號假扣押裁定執行名義，係成立在被告乙○○移轉
      玉璞段891 號等房地之後，亦非該條所謂「將受強制執行
      之際」。是此部分被告乙○○、辛○○即均難謂有何毀損
      債權之犯行，惟檢察官起訴及移送併辦意旨，既均認此部
      分與本案上揭被告乙○○、辛○○有罪部分，有牽連犯之
      裁判上一罪關係，爰亦均不另為無罪之諭知。
據上論斷，應依刑事訴訟法第299條第1項前段，刑法第2條第1項
前段、第214條、第342條第1項，修正前刑法第28條、第55 條、
第56條、第41條第1項前段，罰金罰鍰提高標準條例第1條前段、
修正前罰金罰鍰提高標準條例第2 條，現行法規所定貨幣單位折
算新臺幣條例第2條，中華民國九十六年罪犯減刑條例第2 條第1
項第3款、第7條、第9條，判決如主文。
本案經檢察官孫源志到庭執行職務。
中    華    民    國    98    年     4    月    21    日
                  刑事第二庭    審判長法  官  陳世博
                                      法  官  陳月雯
                                      法  官  林恒祺
以上正本證明與原本無異。
如不服本判決應於收受送達後10日內向本院提出上訴書狀，並應
敘述具體理由。其未敘述上訴理由者，應於上訴期間屆滿後20日
內向本院補提理由書 (均須按他造當事人之人數附繕本) 「切勿
逕送上級法院」。告訴人或被害人如對於本判決不服者，應具備
理由請求檢察官上訴，其上訴期間之計算係以檢察官收受判決正
本之日期為準。
中    華    民    國    98    年    4     月    22    日
                                      書記官
附錄本判決論罪之法律條文：
中華民國刑法第214條
明知為不實之事項，而使公務員登載於職務上所掌之公文書，足
以生損害於公眾或他人者，處3年以下有期徒刑、拘役或5百元以
下罰金。
中華民國刑法第342條
為他人處理事務，意圖為自己或第三人不法之利益，或損害本人
之利益，而為違背其任務之行為，致生損害於本人之財產或其他
利益者，處5年以下有期徒刑、拘役或科或併科1千元以下罰金。
前項之未遂犯罰之。


司法院資訊處製作；財團法人民間司法改革基金會備份。
